臺灣臺中地方法院簡易民事判決
110年度中簡字第161號
原      告  廖德金  
訴訟代理人  廖誼樫  
被      告  中華開發資產管理股份有限公司

法定代理人  林德雲  
訴訟代理人  孫聖淇  
上列當事人間債務人異議之訴事件，本院於民國110年10月19日
言詞辯論終結，判決如下：
    主    文
本院109年度司執字第154179號清償債務強制執行事件中，被告
對原告聲請強制執行自民國90年9月12日起至民國93年5月20日止
，按年息百分之13.88計算利息之部分，應予撤銷。
原告其餘之訴駁回。
訴訟費用由被告負擔10分之1，餘由原告負擔。 
    事實及理由
一、程序方面：
　㈠按執行名義成立後，如有消滅或妨礙債權人請求之事由發生
    ，債務人得於強制執行程序終結前，向執行法院對債權人提
    起異議之訴；執行名義無確定判決同一之效力者，於執行名
    義成立前，如有債權不成立或消滅或妨礙債權人請求之事由
    發生，債務人亦得於強制執行程序終結前提起異議之訴，強
    制執行法第14條第1項前段、第2項定有明文。次按所謂強制
    執行程序終結，係指對於執行標的物之強制執行程序終結而
    言，對於執行標的物之強制執行程序，須進行至執行名義所
    載債權之全部或一部，因對於執行標的物之強制執行達其目
    的時始為終結（最高法院65年臺上字第2920號判例意旨參照
    ）。查原告於民國110年1月8日提起本件債務人異議之訴，
    有起訴狀上之收狀戳足憑（見本院卷第13頁），被告以本院
　　106年度司執字第50444號債權憑證聲請強制執行，經本院以
    109年度司執字第154179號強制執行事件受理，因執行標的
    物與本院109年度司執字第40102號強制執行事件之標的物相
    同，而併入本院109年度司執字第40102號強制執行事件執行
    ，目前執行尚未終結，業經本院調取本院109年度司執字第1
    54179號、109年度司執字第40102號強制執行事件卷宗查核
    無訛，亦為兩造所不爭執，是原告於109年度司執字第15417
    9號強制執行事件（下稱系爭強制執行事件）終結前提起本
    件債務人異議之訴，自屬合法，合先敘明。
　㈡按法定代理人之代理權消滅者，訴訟程序在有法定代理人或
    取得訴訟能力之本人，承受其訴訟以前當然停止；承受訴訟
    人，於得為承受時，應即為承受之聲明；聲明承受訴訟，應
    提出書狀於受訴法院，民事訴訟法第170條、第175條第1項
    、第176條分別定有明文。查本件被告之法定代理人原為李
    天送，嗣於本件訴訟繫屬中之110年8月13變更為林德雲，有
    股份有限公司變更登記表在卷可稽（見本院卷第203頁），
    茲據被告之新任法定代理人林德雲具狀聲明承受訴訟，有民
    事聲明承受訴訟狀在卷可按（見本院卷第201頁），核無不
    合，合先敘明。
二、原告主張：
　　被告以本院106年度司執第50444號債權憑證對原告聲請強制
    執行，經本院以系爭強制執行事件受理中。被告於該執行事
    件中，請求原告給付新臺幣（下同）354,317元，及自90年9
    月12日起至清償日止，按年息百分之13.88計算之利息暨違
    約金（下稱系爭債權）。惟當時應僅向合作金庫銀行借款20
    萬元，且之後有繳本金加利息，91年4月至99年7月間，合作
    金庫銀行也有扣原告、原告訴訟代理人帳戶內之款項，雖然
    不確定當初扣了多少，但記得後來只剩10萬多元沒還；又被
    告所請求之利息依民法第126條之規定，因5年不行使而消滅
    ；另違約金條款為定型化契約，對原告有重大不利益，依民
    法第247條之1規定，顯失公平，而無效。為此，爰提起債務
    人異議之訴，請求被告不得對系爭債權聲請強制執行等語，
    並聲明：系爭強制執行事件應予撤銷。
三、被告則以：
　　108年8月間，中華成長三資產管理股份有限公司更名為「中
    華開發資產管理股份有限公司」即被告，當初系爭債權係由
    訴外人即原告訴訟代理人廖誼樫邀同原告於89年12月8日向
    原債權人「保證責任臺中市第十一信用合作社」（下稱原債
    權人）借貸45萬元，因原告未能如期繳款，且原債權人於90
    年9月14日由合作金庫銀行概括承受，故合作金庫銀行乃取
    得本院91年度促字第號80261號支付命令暨確定證明書，並
    於其後分別向本院申請強制執行，案號迭為本院92年度執字
    第2449號、92年度執字第22637號、98年度司執字第4358號
    、100年度司執字第101294號、106年度司執字第50444號、1
    08年度司執字第101897號、108年度司執字第145111號，歷
    此程序，除92年度執字第2449號事件曾執行受償428元外，
    因均未受償，故經法院分別換發92年度執字第2449號、92年
    度執字第22637號、98年度司執字第4358號、106年度司執字
    第50444號債權憑證，108年度司執字第145111號執行事件並
    對原告薪資債權核發移轉命令，併入108年度司執字第10784
    4號執行事件中。被告係於93年2月受讓合作金庫銀行之系爭
    債權，法院分配表拍賣不足額之金額既為354,317元，被告
    依之申請強制執行，並未逾越受讓之金額，原告空言僅借20
    萬元，還到剩10餘萬元未償等語，並不足採。原告雖稱有於
    原告訴訟代理人廖誼樫之帳戶內代為扣款清償等語，然依合
    作金庫銀行中興分行及北臺中分行所提出之廖誼樫帳戶交易
    明細資料顯示，其中並無原告所指之扣款紀錄，而合作金庫
    銀行臺中分行亦回覆並無廖誼樫之帳戶資料，足見其該部分
    主張並無可採。其次，依原告合作庫銀行臺中分行之存款交
    易明細觀之，經銷商欄位顯示為「合庫扣押」、「七月扣押
    款」、「考績扣押款」、「扣押款八月」、「扣押款九月」
    、「扣押款績效」、「古亭扣押款」、「扣押款」、「法院
    扣款」、「法院扣押款」、「法院扣押」等者，均為存款，
    結餘與前筆紀錄之數額為增加，且摘要欄位亦顯示為無摺轉
    存或匯款，因此實與原告所言不符。況原告於100年間亦曾
    提起債務人異議之訴，經本院100年度訴字第2914號受理、
    判決確定在案，顯見被告本次聲請強制執行之金額並無錯誤
    ，亦無原告空言利息滾利息之事。針對原告就利息所為5年
    時效之抗辯，被告同意從98年6月4日往前推算5年，因為98
    年後都有在5年內聲請強制執行，98年之前是在92年8月26日
    聲請強制執行，會有利息時效中斷之問題沒錯，因此乃以98
    年聲請強制執行時往前回推5年，始做利息之請求，其餘因
    罹於時效不再請求。至於原告與原債權人簽訂本票及借款契
    約，約定年息為百分之13.88，違約金自應償付日起，逾期
    在6個月以內者，按年息百分之10，逾期超過6個月部分，按
    年息百分之20計付違約金，屬當事人契約自由之範疇，當事
    人均應受該契約所拘束。況原告當初簽訂之借款契約是否為
    定型化契約，乃執行名義成立前，已存在之事由，並非提起
    本件訴訟所得救濟，原告該部分主張，亦無理由等語，資為
    抗辯。並聲明：㈠原告之訴駁回。㈡訴訟費用由原告負擔。
四、得心證之理由：
  ㈠按強制執行法第14條第1項規定之債務人異議之訴，須執行名
    義成立後，有消滅或妨礙債權人請求之事由發生，始得提起
    。所謂消滅債權人請求之事由，例如清償、提存、抵銷、免
    除、混同、債權讓與、債務承擔、更改、消滅時效完成、解
    除條件成就、契約解除或撤銷、另訂和解契約，或其他類此
    之情形。所謂妨礙債權人請求之事由，則係指使依執行名義
    所命之給付，罹於不能行使之障礙而言，例如債權人同意延
    期清償、債務人行使同時履行抗辯權等（最高法院94年度臺
    上字第671號、98年度臺上字第1899號民事判決意旨參照）
    ；又若主張之事由在執行名義成立之前即已存在，則為
    執行名義之裁判，縱有未當，亦非異議之訴所能救濟，亦即
    如係以裁判為執行名義時，其為異議原因之事實發生在前訴
    訟言詞辯論終結前者，縱該為執行名義之裁判有何不當，即
    與異議之訴之要件不符，即不得提起（97年度臺上字第2653
    號民事裁判要旨參照）。
  ㈡經查，本件被告主張108年8月前，其原名中華成長三資產管
    理股份有限公司，於受讓合作金庫銀行對原告之系爭債權（
    合作金庫銀行係概括承受原債權人對原告之系爭債權）後，
    被告於109年12月25日持本院106年司執字第50444號債權憑
    證（歷經本院92年度執字第2449號、92年度執字第22637號
    、98年度司執字第4358號債權憑證換發，原始執行名義為91
    年度促字第號80261號支付命令暨確定證明書），聲請對原
    告之財產為強制執行，由本院以系爭強制執行事件受理在案
    等情，業經本院依職權調取系爭強制執行事件、本院109年
    度司執字第40102號強制執行事件卷宗核閱無訛，並有股份
    有限公司變更登記表、原債權人簡便貸款申請書、繼續執行
    紀錄表、債權憑證、本票、借款契約、支付命令、、債權讓
    與證明書、臺灣信用合作社列表資料等文件在卷可憑（見本
    院卷第41-52、85-102、163頁），堪信為真。而原告前向被
    告借款，尚積欠被告本金354,317元，及自90年9月12日起至
    清償日止，按年息百分之13.88計算之利息，暨自90年10月1
    3日起至清償日止，其逾期在6個月以內者，按上開利率百分
    之10；逾期超過6個月部分，按上開利率百20計算之違約金
    ，經本院核發91年度促字第80261號支付命令確定；嗣原告
    曾於92年間對原告聲請強制執行，經本院以92年度執字第24
    49、22637號強制執行事件受理，復於98年5月20日對原告聲
    請強制執行，經本院以98年度司執字第3458號強制執行事件
    受理，惟均因原告無財產可供執行，本院遂核發債權憑證，
    且以98年聲請強制執行時往前回推5年，被告始得為利息之
    請求，其餘已罹於利息5年之時效等情，有前開支付命令、
    債權憑證、本院100年度訴字第2914號確定判決在卷可稽（
    見本院卷第87-94、209-215頁），兩造並未爭執（見本院卷
    第123、124、230、231頁），堪信為真。
  ㈢依前揭債權憑證之記載可知，系爭強制執行事件之原始執行
    名義係本院91年度促字第80261號支付命令及確定證明書，
    而依104年7月1日修正前之民事訴訟法第521條第1項規定：
    「債務人對於支付命令未於法定期間合法提出異議者，支付
    命令與確定判決有同一之效力。」，上開支付命令既於上開
    法條修正公告前確定，依民事訴訟施行法第4-4條第1項之規
    定，即應適用前開修正前之規定，是被告係以與確定判決有
    同一效力之支付命令及確定證明作為系爭強制執行事件之執
    行名義，亦堪予認定。系爭強制執行事件既係以與確定判決
    有同一效力之支付命令及確定證明作為強制執行名義，則揆
    諸首揭說明，原告提起本件債務人異議之訴所為異議原因之
    事實，自須以執行名義成立後，有消滅或妨礙債權人請求之
    事由發生，始得為之。
　㈣本件原告雖一再主張其僅向合作金庫銀行借款20萬元，且之
    後有繳本金加利息，91年4月至99年7月間，合作金庫銀行也
    有扣原告、原告訴訟代理人帳戶內之款項，後來只剩10萬多
    元沒還等語，然依卷附原告當初與原債權人所簽之簡便貸款
    申請書、本票、借款契約（見本院卷第43、85頁）可知，原
    告所稱僅借款20萬元等語，並不實在。其次，依據合作金庫
    銀行中興分行及北臺中分行所提出之原告訴訟代理人廖誼樫
    之帳戶交易明細資料顯示，其中並無原告所指之扣款紀錄，
    而合作金庫銀行臺中分行亦回覆並無廖誼樫之帳戶資料、合
    作金庫南屯分行亦回覆查無廖誼樫89年12月8日迄今之交易
    明細，有合金中興字第1100001220號函、合金北臺中字第11
    00000905號函、合金臺中字第1100001054號函、合金南屯字
    第1100000890號函在卷可考（見本院卷第71-77、103、125
    頁），足見其該部分主張並無可採。其次，依原告合作庫銀
    行臺中分行之存款交易明細觀之，經銷商欄位顯示為「合庫
    扣押」、「七月扣押款」、「考績扣押款」、「扣押款八月
    」、「扣押款九月」、「扣押款績效」、「古亭扣押款」、
    「扣押款」、「法院扣款」、「法院扣押款」、「法院扣押
    」等者，均為存款，結餘與前筆紀錄之數額為增加，且摘要
    欄位亦顯示為無摺轉存或匯款，有合金臺中字第1100001054
    號函及附件在卷可按（見本院卷第103-114頁），而原告合
    作金庫銀行沙鹿分行之存款交易明細，僅在98年2月間有一
    筆620元之其他扣款，然後結餘即成0元，有合金沙鹿字第11
    00000961號函及附件在卷可參（見本院卷第115-117頁），
    明顯均與原告所言不符，實難為有利於原告主張即被告已扣
    款93萬餘元受償之認定。此外，依據合作金庫銀行美村分行
    所提出之原告訴訟代理人廖誼樫之支票帳戶交易明細資料顯
    示，僅於經銷商欄位註記98年2月有1,551元之執行處扣押款
    、99年6月有3,229元之執行處扣押款，其餘均無相關註記，
    有合金美村字第1100002521號函及附件在卷可按（見本院卷
    第177-193頁），數額非鉅，亦難認定確為清償被告欠款之
    給付。況原告於100年間亦曾提起債務人異議之訴，經本院
    以100年度訴字第2914號民事事件受理、判決確定，認定原
    告前向被告借款，尚積欠被告本金354,317元，及相關利息
    、違約金在案，有該判決在卷可據（見本院卷第209-215頁
    ）；該判決後，被告亦就系爭債權迭向本院聲請強制執行，
    經本院以106年度司執字第50444號、108年度司執字第10189
    7號、108年度司執字第145111號強制執行事件受理，均因原
    告無財產可供執行，進而換發本院106年司執字第50444號債
    權憑證，業於前述，足徵被告確實未就原告訴訟代理人廖誼
    樫或原告之帳戶內，扣得相關款項而獲清償，原告主張已清
    償部分債務，迄今僅欠被告10餘萬元等語，欠缺依憑，要無
    可採。被告本次聲請強制執行之金額並無錯誤，亦無原告空
    言利息滾利息之事至明。
  ㈤次按利息、紅利、租金、贍養費、退職金及其他1年或不及1
    年之定期給付債權，其各期給付請求權，因5年間不行使而
    消滅；又時效因開始執行行為而中斷者，自執行程序終結時
    ，中斷事由終止，時效重行起算；時效完成後，債務人得拒
    絕給付，民法第126條、第129條第2項第5款、第137條第1項
    、第144條第1項亦分別定有明文。查被告取得本院核發之91
    年度促字第80261號支付命令後，曾於92年間對原告之財產
    聲請強制執行，惟因原告無財產，而由本院於同年核發92年
    度執字第2449號、92年度執字第22637號債權憑證，後又於9
    8年5月20日再對原告之財產聲請強制執行，有支付命令、債
    權憑證、本院100年度訴字第2914號判決在卷可證（見本院
    卷第87-92、211、213頁），是而，被告就系爭債權於93年5
    月20日前已發生而尚未受償之利息債權，已罹於5年之消滅
    時效，而被告對此亦不爭執（見本院卷第123、124頁），是
    以原告援引時效抗辯拒絕給付系爭債權自90年9月12日起至9
    3年5月20日止，按年息百分之13.88計算之利息，於法即屬
    有據。被告雖於本院審理中表示願從98年6月4日往前推算5
    年，進行利息請求之減縮，然又稱是以98年這次聲請強制執
    行之時間往前回推5年，進行利息之減縮（見本院卷第123、
    124頁），酌以本院核發98年度司執字第4358號債權憑證之
    時間即為98年6月4日，有該債權憑證在卷可據（見本院卷第
    93頁），併參以被告之真意及法律之規定，本院認被告實際
    98年間聲請強制執行之時間應為98年6月4日前之98年5月20
    日無疑，被告恐係誤以本院98年核發債權憑證之日為實際聲
    請強制執行之日，始為「從98年6月4日往前推算5年，進行
    利息請求減縮」之主張，惟因被告已另敘明[是以98年這次
    聲請強制執行之時間往前回推5年，進行利息之減縮」等語
    ，故不影響本院前揭所為之認定，附此敘明。原告主張系爭
    強制執行程序應予撤銷之範圍，亦以「系爭債權自90年9月1
    2日起至93年5月20日止，按年息百分之13.88計算之利息」
    為限，而有理由。
　㈥承前，被告所執之原始執行名義既為與確定判決具有同等效
    力之確定支付命令，則揆諸上開規定，原告僅得以上揭執行
    名義成立後，有消滅或妨礙債權人請求之事由發生，始得對
    被告提起異議之訴。今原告主張其89年間借款當時所簽立之
    借款契約內容中，相關之違約金約定屬定型化契約，依據消
    費者保護法第11條、民法第247條之1之規定，應為有利於原
    告之解釋，該等約定既顯失公平，應屬無效等語，不論是否
    有理由，因該等事由均係存在於本件原始執行名義成立前，
    故而，依法自不得復以前開事由提起本件異議之訴，請求撤
    銷系爭強制執行事件之強制執行程序。
五、綜上所述，原告提本件債務人異議之訴，請求本院系爭強制
    執行事件，被告對原告聲請強制執行自90年9月12日起至93
    年5月20日止，按年息百分之13.88計算利息之部分，應予撤
    銷，不得執行，為有理由，應予准許；其餘逾此部分之請求
    ，為無理由，應予駁回。
六、本件事證已臻明確，兩造其餘攻擊防禦方法及證據，核與判
    決之結果，不生影響，爰不一一論列，附此敘明。
七、訴訟費用負擔之依據：民事訴訟法第79條。
中　　華　　民　　國　　110 　年　　11　　月　　25　　日
                  臺灣臺中地方法院臺中簡易庭
                                  法　官　林秉暉
以上為正本係照原本作成。
如不服本判決，應於送達後20日內，向本院提出上訴狀並表明上
訴理由，如於本判決宣示後送達前提起上訴者，應於判決送達後
20日內補提上訴理由書（須附繕本）。如委任律師提起上訴者，
應一併繳納上訴審裁判費。
中　　華　　民　　國　　110 　年　　11　　月　　25　　日